【裁判字號】    95,上更(一),495
【裁判日期】    951205
【裁判案由】    違反稅捐稽徵法
【裁判全文】
臺灣高等法院刑事判決             95年度上更(一)字第495號
上  訴  人    台灣宜蘭地方法院檢察署檢察官
被      告    甲○○
上列上訴人因被告違反稅捐稽徵法案件，不服臺灣宜蘭地方法院
九十一年度訴字第三七九號，中華民國九十二年六月十一日第一
審判決（起訴案號：臺灣宜蘭地方法院檢察署九十年度偵字第一
八四六號）提起上訴，經判決後，最高法院發回更審，本院判決
如下：
    主  文
上訴駁回。
    理  由
一、公訴意旨略以：被告甲○○係聖賢股份有限公司（下稱聖賢
    公司）之實際負責人其與李松茂（業經原審判決免訴確定）
    均明知李慶雲（李松茂之父）並未受雇於聖賢股份有限公司
    ，亦未領取薪資，竟基於逃漏稅捐之概括犯意，連續於民國
    八十三年底至八十五年間，相互約定若聖賢公司申報新台幣
    （下同）十萬元之薪資，則李松茂可得三千元之酬庸，而由
    李松茂提供其全家之戶口名簿及填具八十四年度為十六萬四
    千七百元（新台幣，下同）、八十五年為十九萬二千元之請
    領工資切結書數張，以表明李慶雲已領取八十四、八十五年
    度之工資，交由聖賢公司不知情不詳姓名之成年會計人員，
    據以製作八十四及八十五年度各類所得扣繳暨免扣繳憑單，
    並持向財政部台灣省北區國稅局申報聖賢公司八十四、八十
    五年度之營利事業所得稅之不正當方法，使納稅義務人聖賢
    公司逃漏八十四、八十五年度營利事業所得稅四萬一千一百
    七十五元、四萬八千元。因認被告此部分違反稅捐稽徵法第
    四十一條逃漏稅罪嫌（被告甲○○另涉行使業務登載不實文
    書罪部分，業經本院前審判處有期徒刑三月，如易科罰金，
    以三百元折算一日確定）。
二、公訴人上訴意旨則以：証人李慶雲於偵查中供稱，其係在博
    愛醫院上班，僅假日去丸山工作幫忙建廟、搬石頭，不知聖
    賢公司報其工資一事，核與同案被告李松茂亦表示李慶雲未
    至聖賢公司領取工資，且係擔任自來水工程之工作不符，是
    原審以李松茂嗣稱李慶雲曾於聖賢公司之工程中參與為據，
    判決被告甲○○無罪，認事用法即有違誤，請求撤銷改判等
    語。
三、按犯罪事實應依證據認定之，無證據不得推定其犯罪事實；
    不能證明被告犯罪者，應諭知無罪之判決，刑事訴訟法第一
    百五十四條、第三百零一條第一項分別定有明文。又所謂認
    定犯罪事實之證據，係指足以認定被告確有犯罪行為之積極
    證據而言，如未發現相當證據，或證據不足以證明，自不能
    以推測或擬制之方法，以為裁判基礎。又認定不利於被告之
    事實，需依積極證據，茍積極證據不足為不利於被告事實之
    認定時，即應為有利於被告之認定，更不必有何有利之證據
    。次按，刑事訴訟上證明之資料，無論其為直接證據或間接
    證據，均須達於通常一般人均不致於有所懷疑，而得確信其
    為真實之程度，始得據為有罪之認定，若其關於被告是否犯
    罪之證明未能達此程度，而有合理性懷疑之存在，致使無從
    形成有罪之確信，根據「罪證有疑，利於被告」之證據法則
    ，即不得遽為不利被告之認定，其以情況證據（即間接證據
    ）斷罪時，尤須基於該證據在直接關係上所可證明之他項情
    況事實，本乎推理作用足以確證被告有罪，方為合法，不得
    徒憑主觀上之推想，將一般經驗上有利被告之其他合理情況
    逕予排除，此觀諸最高法院七十六年台上字第四九八六號、
    三十二年度上字六七號判例意旨亦甚明顯。又按，法院固應
    依職權調查證據，但並無蒐集證據之義務，法院調查之範圍
    以審判中案內所存在之一切證據為限，案內所不存在之證據
    ，即不得責令法院為發現真實，應依職權從各方面詳加蒐集
    、調查，亦經最高法院八十七年度台非字第一號判決闡釋在
    案。
四、經訊被告於本院前審固坦承其為聖賢公司股東及總經理，及
    公司於八十四、五年度均有報李慶雲之工資所得，然堅決否
    認其有逃漏公司營利事業所得稅，並辯稱：李松茂於八十四
    、五年間確有承包聖賢公司之自來水管線配管工程，工程款
    即以李松茂直接將員工工資報在公司名下方式給付，沒有溢
    報，故未虛列、逃漏稅等語。
五、經查，聖賢公司登記之負責人為被告父親蔡聖賢，被告則為
    董事兼總經理，此有經濟部中部辦公室函附聖賢公司八十一
    年至八十九年之公司變更事項登記卡在卷可憑，依公司法第
    八條之董事為股份有限公司負責人之規定，被告即為公司之
    負責人，先此敘明。再查，被告甲○○供稱李松茂承攬小包
    工程，李慶雲有打零工，且係由李松茂提供工資名冊供其申
    報等情，核與李松茂於偵查及原審均供承：八十四年、八十
    五年伊在聖賢公司工作，李慶雲是建廟時作小工，不是做伊
    的部分的工程，伊有作小包，工資都是直接發給工人，李慶
    雲的工資是伊領的，而李慶雲作廟時的小工也是聖賢公司的
    工程，伊申報所得稅時李慶雲都知道等語相符。另證人李慶
    雲於偵訊中證稱：伊在丸山工作，是在放假日去幫忙搬石頭
    ，而當時是建廟去幫忙，但沒有作自來水工程等語（參見九
    十年五月十七日偵訊筆錄），亦核與松茂供承李慶雲曾於聖
    賢公司之工程中參與等情相符。而證人鄒有武於國稅局即証
    陳：其於聖賢公司是從事小包李松茂之代工工頭，成  員包
    括李松茂、李慶雲、李卓珊、游美雀、林寬陸、戴陳秀月，
    工資由李松茂發放等（參見偵卷第一一三頁反面筆錄）；另
    其於原審亦証陳林寬陵、戴陳秀月是其找的工人，並由其提
    供身分証資料（參見原審第八十五頁訊問筆錄）亦與林寬陵
    、戴陳秀月証述，確經由鄒有武任李松茂之工人，並做聖賢
    公司之工作，向李松茂領取工資暨交予身分証資料申報等情
    均相一致（同上筆錄第八十四、八十五頁）。乃被告辯稱李
    松茂承包工程並鳩工施作，並由聖賢公司逕將李松茂所鳩員
    工列計薪資方式申報一節，既與事實相符，即堪採信。是聖
    賢公司既確有發包施工並為支出（承攬支出與工資支出名目
    不同，所涉偽造文書部分業已判決確定），則其於營所稅申
    報之支出既非虛列，即無逃漏稅之犯行。
六、綜上所述，被告公司確有發包工程予李松茂，則李松茂具領
    李慶雲之工資，並由被告公司據以申報營利事業所得稅，尚
    難認有逃漏稅犯行，此外，復查無其他任何積極証據，足認
    被告公司有何逃漏稅犯行，乃事証不足，自應為被告無罪之
    諭知。原審以不能証明被告犯罪而為其無罪之諭知，經核原
    判決並無違誤，檢察官以前詞提起上訴，請求撤銷改判，為
    無理由，應予駁回。又被告經合法傳喚，無正當理由不到庭
    ，乃不待其陳述，逕行為一造辯論判決，附此敘明。
七、據上論斷，應依刑事訴訟法第三百七十一條、第三百六十八
    條，判決如主文。
本案經檢察官林炳雄到庭執行職務。
中    華    民    國   九十五   年   十二   月   五   日
                  刑事第十四庭審判長法  官  蘇隆惠
                                    法  官  林秀鳳
                                    法  官  陳玉雲
以上正本證明與原本無異。
檢察官如不服本判決應於收受送達後十日內向本院提出上訴書狀
，其未敘述上訴之理由者並得於提起上訴後十日內向本院補提理
由書（均須按他造當事人之人數附繕本）。
                                    書記官  陳思云
中    華    民    國    95    年    12    月    6     日


司法院資訊處製作；財團法人民間司法改革基金會備份。
